臺灣高等法院刑事判決
110年度原侵上訴字第14號
上  訴  人  
即  被  告  葛聖杰

                    住宜蘭縣○○鄉○○路○○巷○○號（真實地址詳卷）
選任辯護人  陳馨強律師(法律扶助)          
上列上訴人即被告因妨害性自主案件，不服臺灣宜蘭地方法院11
0年度侵訴字第3號，中華民國110年8月4日第一審判決（起訴案
號：臺灣宜蘭地方檢察署109年度偵字第4869號），提起上訴，
本院判決如下：
    主  文
原判決撤銷。
甲○○對未滿十四歲之女子犯強制猥褻罪，處有期徒刑貳年。緩刑
叁年，緩刑期間付保護管束，並應於本判決確定後壹年內履行如
附表所示之給付，及應接受捌小時之法治教育課程。
    事  實
一、甲○○於民國109 年5 、6月間某日，在其位於宜蘭縣○○鄉○○
    路○○巷○○號住處前庭沙發前，見前來其住處找朋友之BT000-
    A109078（真實姓名年籍詳卷，民國000年0月生，下稱甲女
    ）年幼可欺，明知甲女屬未滿14歲之女子，對性事之概念未
    臻健全，並無成熟之同意或拒絕為猥褻行為之性自主判斷能
    力，竟為逞一己性慾，基於對未滿14歲之女子為強制猥褻之
    犯意，邀約甲女一同競賽手機遊戲，並提議：輸的人要被贏
    的人摸等語。後甲女因輸給甲○○，便隨甲○○步入該住處內左
    側甲○○母親之房內，甲○○即推倒甲女躺於床上，褪去甲女外
    褲及內褲，並以手拉開甲女緊閉雙腿，再以舌頭舔舐甲女陰
    部，而以此違反甲女意願之方式，對甲女為猥褻行為1次得
    逞。嗣因甲女在校表現有異，經學校老師羅○○詢問甲女後，
    始悉上情。
二、案經宜蘭縣政府警察局移請臺灣宜蘭地方檢察署（下稱宜蘭
    地檢署）檢察官偵查起訴。
    理  由
一、程序方面
  ㈠性侵害犯罪防治法所稱性侵害犯罪，係指觸犯刑法第221條至
    第227條、第228條、第229條、第332條第2項第2款、第334
    條第2款、第348條第2項第1款及其特別法之罪；又行政機關
    、司法機關及軍法機關所製作必須公示之文書，不得揭露被
    害人之姓名、出生年月日、住居所及其他足資識別被害人身
    分之資訊，性侵害犯罪防治法第2 條第1 項、第12條第2 項
    分別定有明文。另性侵害犯罪防治法第12條所定其他足資識
    別被害人身分之資訊，包括被害人照片或影像、聲音、住址
    、親屬姓名或其關係、就讀學校與班級或工作場所等個人基
    本資料，性侵害犯罪防治法施行細則第6 條亦有明文。本判
    決關於被害人甲女、證人BT000-A109078B、羅○○（真實姓名
    年籍均詳卷）之完整姓名年籍資料及上訴人即被告甲○○（下
    稱被告）住處地址等，均有揭露足以識別被害人身分資訊之
    虞，爰依上開規定，分別以各該代號代稱及以○○遮掩相關資
    訊。
　㈡證據能力方面
　⒈按被告以外之人於審判外之言詞或書面陳述，雖不符刑事訴
    訟法第159條之1至第159條之4之規定，而經當事人於審判程
    序同意作為證據，法院審酌該言詞陳述或書面陳述作成時之
    情況，認為適當者，亦得為證據；當事人、代理人或辯護人
    於法院調查證據時，知有第159條第1項不得為證據之情形，
    而未於言詞辯論終結前聲明異議者，視為有前項之同意；刑
    事訴訟法第159條之5定有明文。查本判決下列認定事實所引
    用之被告以外之人於審判外所為之供述證據資料，檢察官、
    被告及辯護人均表示對於證據能力沒有意見而不予爭執，且
    迄至言詞辯論終結前亦未再聲明異議，本院審酌上開證據資
    料製作時之情況，尚無違法不當或證明力明顯過低之瑕疵，
    亦認以之作為證據，應屬適當。
  ⒉本判決下列認定事實所引用之非供述證據，並無證據證明係
    公務員違背法定程序取得之證據，且與本件待證事實具有自
    然之關聯性，均得作為證據。　
二、認定事實所憑之證據及理由 
  ㈠如事實欄一所示犯行，業據被告於本院準備程序、審理時均
    坦承不諱（見本院卷第53、79頁），核與證人BT000-A10907
    8B、羅○○於警詢及偵查中、證人甲女於偵查中證述之情節相
    符（見宜蘭地檢署109年度他字第832號不公開卷《下稱他字
    不公開卷》第6至7頁、109年度偵字第4869號卷《下稱偵查卷》
    第19至20、32、43至45、49至51頁），並有宜蘭縣政府社會
    處性侵害減述案件訊前訪視調查報告、性侵害案件通報表、
    性侵害案件減少被害人重複陳述作業訊前訪視紀錄表、真實
    姓名對照表、手機翻拍照片、被告住處及房間照片、被告住
    處平面配置圖、宜蘭地檢署檢察官109年12月11日勘驗筆錄
    、甲女之國民小學學生輔導資料紀錄表等件在卷可參（見他
    字不公開卷第2至5、8、10至13頁、偵查卷第7至8、22至29
    、37至38、53至54、62頁），堪認被告上開任意性自白與事
    實相符，可以採信。
　㈡按刑法妨害性自主罪章之強制性交罪，係為保護性自主決定
    權法益而設，性交行為必須絕對「尊重對方之意願」，行為
    人對被害人為性交行為，除出於刑法第221條第1項強制性交
    罪所列舉之強暴、脅迫、恐嚇、催眠術方法外，尚包含「其
    他違反其意願之方法」。所稱「違反其意願之方法」，並不
    以使被害人達於不能抗拒之程度為必要，祇須所施用之具體
    方法，係違反被害人之意願，且在客觀上足以壓抑、妨害或
    干擾被害人之性自主決定權者，即足當之。是以，行為人縱
    未施用強暴、脅迫、恐嚇、催眠術等方法，惟係以其他方法
    營造使被害人處於無助而難以、不易或不敢反抗狀態，且此
    狀態在客觀上足以壓抑、妨害或干擾被害人之性自主決定權
    者，亦屬「其他違反其意願之方法」之範疇。又行為人所採
    用違反被害人意願之具體方法，是否在客觀上足以壓抑、妨
    害或干擾被害人之性自主決定權，應審酌行為人及被害人之
    年齡、體型、社會歷練及所處環境等具體情狀而為綜合判斷
    。至於發生性交行為之際，被害人有無喊叫、呼救、肢體掙
    扎或抵抗等事項，於判斷行為人所為是否違反被害人之意願
    時，雖可作為重要參考依據，但尚未可一概而論（最高法院
    108年度台上字第165號判決意旨參照）。查本件被告行為時
    ，甲女年齡為8歲，有其真實姓名與代號對照表存卷可稽，
    甲女於被告行為時尚屬童稚純真階段，對於男女間性事尚無
    充分瞭解與需求。再參以證人甲女於偵查中證稱：伊平常經
    過被告家都看到他在房子外沙發睡覺，伊就過去看被告玩手
    機遊戲，被告說來打賭玩手機遊戲極速領域的排名，輸的人
    要被贏的人摸，被告沒有說輸的要被贏的摸哪邊，被告先玩
    ，再換伊玩，伊的排名輸給被告，被告進去他媽媽的房間內
    ，伊就跟進去，被告沒有拉伊的手進去屋內，被告用手脫伊
    的褲子跟內褲，伊很緊張發呆，伊沒有同意被告脫掉伊的內
    褲、褲子，當時伊在發呆，伊很害怕，如果被告有問伊的話
    ，伊不會同意他，被告脫掉伊的內褲、褲子的時候，也沒有
    跟伊說什麼話，他就直接脫掉伊的內褲及褲子，被告推伊的
    腿，伊就倒下去躺在被告媽媽的床上，被告就用他的舌頭舔
    伊尿尿的地方等語（見他字不公開卷第6至7頁）；於原審審
    理時證稱：伊忘記當天是伊還是被告提議玩遊戲打賭輸了要
    讓對方摸，被告有跟伊說遊戲玩輸了要給人家摸，玩遊戲輸
    了之後被告沒有說什麼，被告進去房間，伊好奇伊也進去了
    。被告脫伊的褲子，用手把伊的腳扒開，很用力，伊用力的
    把腳閉起來，被告還是繼續用舌頭舔伊尿尿的地方，過程中
    伊沒有跟被告說什麼話，伊沒有同意被告脫伊的褲子及舔伊
    尿尿的地方，伊沒有跟被告說不行或是其他的話，伊後來跟
    被告說有人來了、有人來了，後來被告就停下來等語（見原
    審卷第89至93頁）。可知，甲女對於性事之概念未臻健全，
    猶以為與被告競賽手機遊戲輸了即要讓贏的被告碰觸身體，
    堪認甲女應無與被告為猥褻行為之合意可言，雖甲女在被告
    對其為猥褻行為時，不知如何保護自己免於被告對其侵害性
    自主權而未立即逃離或大聲呼救，然自甲女於案發當時係雙
    腿緊閉，被告不顧於此，仍以手將甲女雙腿拉開乙情觀之，
    被告顯係違反甲女之意願而對之為猥褻行為，甚為灼明。
  ㈢綜上所述，被告確有如事實欄一所示對未滿14歲女子犯強制
    猥褻犯行，本件事證明確，其犯行堪予認定，應依法論罪科
    刑。　　
三、論罪
  ㈠按猥褻係指性交以外，足以興奮或滿足性慾之一切色情行為
    而言（最高法院63年台上字第2235號判例參照），而女性生
    殖器為區別男女性別之主要性徵，依社會通念，外生殖器官
    之陰部乃屬身體私密處，舔舐陰部之行為自具刺激或滿足性
    慾之意涵，被告舔舐甲女陰部，顯係刺激或滿足自身性慾，
    自屬猥褻行為無誤。又甲女為100年9月生，有代號與真實姓
    名對照表在卷可憑，甲女於被告行為時為未滿14歲之女子，
    被告行為時明知甲女係未滿14 歲之人，仍違反甲女之意願
    為強制猥褻行為，故核被告所為，係犯刑法第224 條之1 之
    對未滿14歲之女子犯強制猥褻罪。
　㈡再按成年人教唆、幫助或利用兒童及少年犯罪或與之共同實
    施犯罪或故意對其犯罪者，加重其刑至2分之1。但各該罪就
    被害人係兒童及少年已定有特別處罰規定者，從其規定，兒
    童及少年福利與權益保障法第112條第1項定有明文。被告係
    犯對未滿14歲之女子犯強制猥褻罪，因該罪已將被害人年齡
    明定為未滿14歲，自屬針對該段年齡之少年為被害人所定之
    特別處罰規定，揆諸兒童及少年福利與權益保障法第112條
    第1項但書規定，自毋庸加重其刑。　
　㈢另按犯罪之情狀顯可憫恕，認科以最低度刑仍嫌過重者，得
    酌量減輕其刑，刑法第59條定有明文。考其立法意旨，科刑
    時原即應依同法第57條規定審酌一切情狀，尤應注意該條各
    款所列事項，以為量刑標準。刑法第59條所謂「犯罪之情狀
    顯可憫恕」，係指裁判者審酌第57條各款所列事項以及其他
    一切與犯罪有關之情狀之結果，認其犯罪足堪憫恕者而言，
    即必於審酌一切之犯罪情狀，在客觀上顯然足以引起一般同
    情，認為縱予宣告法定最低刑度猶嫌過重者，始有其適用（
    最高法院38年台上字第16號、45年台上字第1165號及51年台
    上字第899號判例意旨參照）。查被告對甲女為前開強制猥
    褻犯行，固屬不該，然被告究非以暴力、恐嚇等手段，其惡
    性及犯罪情節究與一般暴力性侵犯罪有別，且被告於本院審
    理時坦承犯行，並與甲女之法定代理人達成和解，有和解書
    1份在卷可參（見本院卷第27頁），而前開和解書乃載明：
    「現與被告達成和解，不願追究，希望法院給予被告改過自
    新機會，從輕量刑」等語，據被告之辯護人於本院審理時陳
    稱：被告已取得甲女法定代理人諒解，雙方合意以新臺幣（
    下同）10萬元達成和解，分為10期，以每月15日前償還1 萬
    元作為條件等語（見本院卷第80頁），此和解條件亦經本院
    以電話詢問甲女之法定代理人確認無誤，有本院公務電話紀
    錄1紙附卷可憑（見本院卷第83頁），堪認被告已有相當悔
    意，復參以被告前無犯罪前科，此有本院被告前案紀錄表附
    卷可佐，素行尚屬良好，因一時思慮未周而犯下本案犯行，
    然以被告的具體犯罪情節、主觀惡性及犯罪後情狀等觀之，
    與其所犯刑法第224 條之1 之對未滿14歲之女子犯強制猥褻
    罪，最低度刑為有期徒刑3年，二者比例權衡後，縱科以最
    低度刑，猶嫌過重，與罪刑相當性及比例原則不盡相符，爰
    就被告所犯上開之罪依刑法第59條規定減輕其刑。　
四、上訴之判斷　　　　
    原審經詳細調查後，以被告犯罪之事證明確，予以論罪科刑
    ，固非無見。惟查：㈠被告於本院準備程序、審理時就事實
    欄一所示對未滿14歲之女子犯強制猥褻犯行已坦承不諱，並
    與甲女之法定代理人達成和解，有其等和解書1份在卷可參
    ，已說明如前，堪認被告犯後尚知正視己非，本件量刑基礎
    已有變更，原審未及審酌此犯罪後態度而為科刑，容有未洽
    。又被告領有輕度身心障礙之證明，有中華民國身心障礙證
    明影本附卷可參（本院卷第29頁），堪認其自我約制能力較
    正常人低，原審未審酌此量刑事由，亦有未合。㈡經本院審
    酌被告犯罪之一切情狀，予以全盤考量後，認被告所犯如事
    實欄一所示之對未滿14歲之女子犯強制猥褻犯行，以一般人
    之健全生活經驗，在客觀上足以引起一般同情，其犯罪情狀
    容有堪值憫恕之處，倘宣告法定最低度刑，仍猶嫌過重，故
    依刑法第59條規定減輕其刑，原審未及審酌，而未依刑法第
    59條酌減其刑，尚有未合。被告執此提起上訴，為有理由，
    原判決既有上開違誤之處，即屬無可維持，即應由本院予以
    撤銷，另為適法判決。
五、科刑審酌事項
    以行為人之責任為基礎，審酌被告無視甲女僅係未滿14歲之
    少女，心智未臻成熟，對性事亦屬懵懂，易因好奇而不知自
    我保護，竟為滿足一己之私慾，罔顧甲女年稚，其心理、人
    格猶待健全發展，對甲女為本件強制猥褻犯行，造成甲女性
    觀念混淆，並損及甲女身心健全成長，亦為社會道德、法理
    所不容，是被告所為自應受有相當程度之刑事非難；另考量
    被告並無任何前科紀錄，此有本院被告前案紀錄表在卷可按
    ，素行應非不良，而其於本院審理時已能坦承犯行，尚知悔
    悟，且與甲女之法定代理人達成和解，且被告領有輕度身心
    障礙之證明，堪認其智識及社會經驗均較一般人不足。另兼
    衡被告之犯罪動機、目的、手段、犯後態度暨其國中畢業之
    智識程度、以運送瓦斯為職業、家庭經濟狀況貧寒等生活狀
    況（見偵查卷第4頁調查筆錄之記載），及其於本院陳述現
    須兼職兩份工作以賠償甲女等語（見本院卷第79頁）等一切
    情狀，改量處如主文欄第2 項所示之刑。
六、緩刑宣告暨附條件之理由
  ㈠按受2年以下有期徒刑、拘役或罰金之宣告，而有下列情形之
    一，認以暫不執行為適當者，得宣告2年以上5年以下之緩刑
    ，其期間自裁判確定之日起算：一、未曾因故意犯罪受有期
    徒刑以上刑之宣告者。二、前因故意犯罪受有期徒刑以上刑
    之宣告，執行完畢或赦免後，5年以內未曾因故意犯罪受有
    期徒刑以上刑之宣告者，刑法第74條第1項前段定有明文。
  ㈡查被告前未曾受有期徒刑以上刑之宣告，有本院被告前案紀
    錄表在卷可查，其因一時失慮，致罹刑典，已坦承犯行，深
    具悔意，並與甲女之法定代理人成立和解，且甲女之法定代
    理人亦表示願予被告自新機會等語，已說明如上，堪認被告
    經此教訓，應知警惕，信無再犯之虞，本院因認前開宣告之
    刑，以暫不執行為適當，爰依刑法第74條第1項第1款規定，
    併宣告緩刑3年，並依同法第93條第2項之規定，諭知於緩刑
    期間付保護管束。
　㈢另為兼保障被害人之權益，本院認於被告緩刑期間，應課予
    向被害人支付損害賠償之負擔，乃為適當，爰就甲女之法定
    代理人與被告所達成之上開和解條件，依刑法第74條第2項
    第3款之規定，命被告應於本判決確定後1年內履行如附表所
    示之給付，且此部分依同條第4項規定，得為民事強制執行
    之名義。又為督促被告日後能重視法紀，導正其偏差行為，
    本院認應併課予被告一定條件之緩刑負擔，令其能從中深切
    記取教訓而警惕自省，藉資作為自身經驗之銘刻，爰併依刑
    法第74條第2項第8款規定，命被告應接受法治教育課程8小
    時，俾收惕儆及啟新之雙效。
　㈣末依刑法第75條之1第1項第4款規定，受緩刑之宣告而違反上
    開本院所定負擔，情節重大，足認原宣告之緩刑難收其預期
    效果，而有執行刑罰之必要者，得撤銷其宣告，併此敘明。
據上論斷，應依刑事訴訟法第369條第1項前段、第364條、第299
條第1項前段，判決如主文。
本案經檢察官梁光宗、吳舜弼提起公訴，被告提起上訴，由檢察
官鄭堤升到庭執行職務。
中　　華　　民　　國　　110 　年　　11　　月　　22　　日
                  刑事第二十一庭審判長法　官  林怡秀
                                      法　官  劉元斐
                                      法　官  蔡羽玄
以上正本證明與原本無異。
如不服本判決，應於收受送達後20日內向本院提出上訴書狀，其
未敘述上訴之理由者並得於提起上訴後20日內向本院補提理由書
（均須按他造當事人之人數附繕本）「切勿逕送上級法院」。
                                      書記官  陳語嫣
中　　華　　民　　國　　110 　年　　11　　月　　22　　日
附表
被告甲○○應給付甲女新臺幣（下同）拾萬元，給付方式為自民國109年10月15日起，按月於每月15日之前，將現金壹萬元給付予甲女，至全部清償完畢止。

附錄論罪科刑法條：
中華民國刑法第224條之1
犯前條之罪而有第 222 條第 1 項各款情形之一者，處 3 年以
上 10 年以下有期徒刑。